臺灣高等法院高雄分院民事裁定　　　　　96年度破抗字第37號
抗　告　人　甲○○
上列抗告人因聲請宣告破產事件，對於民國96年3 月30日臺灣高
雄地方法院96年度破更(一)字第2 號所為裁定提起抗告，本院裁定
如下：
    主  文
抗告駁回。
抗告費用由抗告人負擔。
    理  由
一、本件抗告意旨略以：抗告人原為家庭主婦，為協助配偶郭瑞
    隆所經營之新象電腦資訊有限公司及沛肯股份有限公司業務
    需要，而擔任上開公司向合作金庫商業銀行借款之連帶保證
    人。嗣因上開公司遭人詐騙新台幣（下同）600 多萬元，致
    營運困難，而連帶拖累抗告人，並造成抗告人分別積欠如原
    裁定附表（下稱附表）所示債權人之債務共計477 萬1276元
    。現抗告人僅尚存80萬元現金（為親友接濟之款，非向債權
    人借款後花費剩餘款），且仍失業中，已無力償付前開鉅額
    之債務，而有資產不能清償債務之應為聲請宣告破產之情形
    ，又抗告人夫婿經營之公司因遭人詐騙倒閉後，抗告人之生
    活幾乎全賴親友接濟，如何能享有一般高雄市民之消費水準
    ？且本件破產債權既僅有如附表之金額，破產財團又為80萬
    元現金，破產程序有何複雜之處？原裁定駁回抗告人之聲請
    ，於法不符，爰請求廢棄原裁定云云。
二、按破產管理人之報酬為財團費用；破產人及其家屬之必要生
    活費，視為財團費用。財團費用及財團債務，應先於破產債
    權，隨時由破產人依破產法之規定清償之。破產宣告後，如
    破產財團之財產不敷清償財團費用及財團債務時，法院因破
    產管理人之聲請，應以裁定宣告破產終止，破產法第95條第
    1 項第3 款、同條第2 項、第97條、第148 條分別定有明文
    。又破產法第57條規定，債務人不能清償債務者，固得宣告
    破產，然依上開破產法第148 條規定之旨趣，如債務人之財
    產不敷清償破產財團費用及財團債務時，即應認無宣告破產
    之實益，最高法院86年度台抗字第479 號裁定可資參照。是
    以破產程序，乃債務人無力對全體債權人清償債務時，由法
    院介入，強制將債務人之全部財產依一定程序為變價及分配
    ，使全體債權人得以公平受償之程序。故債務人之財產如可
    預見不敷清償破產財團費用及財團債務，即無宣告破產之實
    益，而如仍進行破產程序，顯與破產制度之本旨及目的有違
    ，即不應准許。
三、經查，抗告人積欠如附表所載債權人之債務共478 萬5392元
    ，除據抗告人檢具債權人清冊外，並經原法院向各債權人函
    查屬實，有各債權人之回函在卷可稽。又抗告人主張其有現
    金80萬元，業據證人乙○○證述明確，並有抗告人提出之保
    管契約書及證人乙○○之寶華銀行存摺可稽，則抗告人主張
    其債務顯然超過資產，而有破產之原因，應屬可信。惟依目
    前破產實務，破產管理人之報酬至少約需5 萬元，抗告人如
    宣告破產，抗告人至少即應支出破產管理人之報酬5 萬元。
    又抗告人居住於高雄市區，其家屬至少有抗告人之配偶郭瑞
    隆，此參諸抗告人民事聲請宣告破產狀之記載自明，依行政
    院主計處公布之94年度家庭收支調查報告記載，高雄市平均
    每戶人數為3.33人，消費支出為71萬3119元，可知高雄市每
    人每年平均消費支出約為21萬4150元（計算式：713,119 ÷
    3.33＝214,150 ，小數點以下4 捨5 入），如以高雄市每人
    每年平均消費支出，計算抗告人及其配偶郭瑞隆每年應支出
    之必要生活費用，應為42萬8300元（計算式：214,150 ×2
    ＝428,300） 。而破產程序必須召開債權人會議、分配破產
    財團，通常1 年尚無法終結，依司法院頒布之各級法院辦案
    期限實施要點第2 點之規定，破產事件之辦案期限則為2 年
    ，且本件之債權額數高達12項，其分配之程序自較為複雜，
    應以2 年計算為當，則抗告人所應支出之破產管理人之報酬
    、其個人及其家屬之必要生活費用等財團費用至少需要90萬
    6600元（計算式：50,000＋428,300 ×2 ＝906,600） 。本
    件抗告人除現有存款80萬元外，並無其他資產，有稅務電子
    閘門財產所得調件明細表在卷可稽，則抗告人之資產顯然不
    敷清償破產財團費用，遑論於清償財團債務後，再將剩餘之
    財產，分配予其他債權人，抗告人亦陳稱其目前失業，生活
    幾乎全賴親友接濟等語，益見抗告人之財產不敷清償破產財
    團費用及財團債務，揆諸前揭破產制度之本旨及目的，抗告
    人聲請宣告破產即無實益。原審駁回抗告人破產之聲請，經
    核並無不合。抗告人主張：其生活幾乎是親友接濟，又如何
    能享有與一般高雄市民平均之消費水準，本案之破產財團亦
    僅上開80萬元現金，本件聲請破產程序，又有何複雜之處，
    又其時常遭受債權人討債威嚇，生活已陷入恐懼云云，惟查
    ，日常生活支出為維持個人人格生存之必要費用，抗告人既
    未能提出其家庭消費支出確切證據，以供查證，原法院乃參
    考行政院主計處就現行日常生活食衣住行各方面消費支出所
    為客觀調查報告，而計算抗告人及其配偶郭瑞隆每年應支出
    之必要生活費用為42萬8300元，核無不合；又破產程序必須
    選任破產管理人、申報債權期間、法院應預定債權人會議期
    日及其應事項公告之、召開債權人會議、關於破產債權之加
    入及其數額之爭議經法院裁定後，破產管理人應改編債權表
    ，提出於債權人會議、預分配破產財團等程序，且
    本件之債權額數高達12項，其分配之程序自較為複雜，原法
    院因認辦案期限以2 年為當，尚無不合。抗告意旨執以指摘
    原裁定不當，求予廢棄，為無理由，應予駁回。至抗告人主
    張其時常遭受債權人討債威嚇，生活已陷入恐懼云云，抗告
    人可循正當合法途徑救濟，併此敘明。
四、據上論結，本件抗告為無理由，依破產法第5 條，民事訴訟
    法第495 條之1 第1 項、第449 條第1 項、第95條、第78條
    ，裁定如主文。
中　　華　　民　　國　　96　　年　　5 　　月　　31　　日
                            民事第五庭
                                審判長法官 蔡明宛
                                法      官 黃國川
                                法      官 曾錦昌
以上正本證明與原本無異。
如不服本裁定應於送達後10日內向本院提出再抗告狀（並按他造
當事人之人數附繕本），並繳納再抗告費新臺幣1,000 元。再為
抗告應以適用法規顯有錯誤為理由，並經本院之許可，該許可以
原裁定所涉及之法律見解具有原則上之重要性者為限，並委任律
師為代理人。
中　　華　　民　　國　　96　　年　　5 　　月　　31　　日
                                書  記  官  郭蘭蕙
附註：
抗告人之配偶、三親等內之血親、二親等內之姻親，或抗告人為
法人、中央或地方機關時，其所屬專任人員具有律師資格並經法
院認適當者，亦得為第三審代理人。
抗告人或其法定代理人具有律師資格者及前項情形，應於提起抗
告或委任時釋明之。
